【裁判字號】    95,訴,5401
【裁判日期】    950613
【裁判案由】    給付委任費等
【裁判全文】
台灣台北地方法院民事判決
原      告  丙○○
訴訟代理人  林衍鋒律師
被      告  甲○○
            乙○○
上列當事人間請求給付委任費事件，本院於中華民國95年6月1日
言詞辯論終結，判決如下：
    主  文
被告甲○○應給付原告新台幣壹佰肆拾玖萬元，及自民國九十五
年五月二十五日起至清償日止，按週年利率百分之五計算之利息
。
被告乙○○應給付原告新台幣壹佰肆拾玖萬元，及自民國九十五
年五月二十日起至清償日止，按週年利率百分之五計算之利息。
訴訟費用由被告負擔。
本判決第一項、第二項於原告各以新台幣伍拾萬元．分別為被告
甲○○、乙○○供擔保後，得假執行。
     事實及理由
一、原告主張及聲明如下：
(一)被告甲○○與被告乙○○本為夫妻，原告丙○○為被告乙○
    ○之母親。被告等二人於民國86年8月7日產下訴外人巫芳如
    後，因彼等二人均為職業軍人，無法照顧巫芳如，故請求原
    告每日24小時照顧巫芳如生活起居，並願意按月給付褓姆費
    新台幣（下同）20,000元予原告。被告二人自86年9月7日起
    （即巫芳如滿月左右），即將巫芳如帶至原告住處，由原告
    24小時照顧巫芳如。詎被告二人僅於86年 9月間依約給付褓
    姆費用20,000元，之後竟以資金調度困難為由，遲未給付褓
    姆費用。另被告等二人於89年8月1日再產下訴外人巫尚泉，
    被告二人亦於89年9月1日起（即巫尚泉滿月左右）委託原告
    代為照顧，並願意比照巫芳如而按月給付褓姆費20,000元予
    原告。然被告二人感情生變，先於94年 1月間將訴外人巫尚
    泉帶予被告甲○○家人生活，再於95年 3月23日辦理離婚手
    續，復於95年 3月下旬將訴外人巫芳如交予被告甲○○家人
    照顧，始結束兩造間委任關係。
(二)原告照顧訴外人巫芳如期間自86年9月7日起至95年 3月下旬
    止，共計8年6個月（即 102個月），以褓姆費用每月20,000
    元計算，共計2,040,000元，扣除被告二人曾給付原告之
    20,000元，尚有 2,020,000元未為給付；又訴外人巫尚泉受
    原告照顧期間自係89年9月1日起至94年1月下旬止，共計4年
    4 個月（即52個月），以褓姆費用每月20,000元計算，共計
    1,040,000 元，故被告等二人迄今仍積欠原告褓姆費用共計
    3,060,000元未給付。
(三)按報酬縱未約定，如依習慣或依委任事務之性質，應給與報
    酬者，受任人得請求報酬，民法第 547條定有明文。兩造間
    依該委任契約，約定委任費用為每人每月20,000元，縱認兩
    造間未曾有委任關係存在，然原告本無法律上原因而長年照
    顧訴外人巫芳如、長男巫尚泉等人生活起居，使被告甲○○
    、被告乙○○受有相當 3,060,000元之托嬰利益，而原告每
    日照顧幼兒24小時，實令人疲累，且須提供幼兒食衣住行之
    費用，成本不貲，再就社會習慣或褓姆之性質而言，褓姆本
    應收取相當報酬，以台北市24小時在宅褓姆行情而論，每人
    每月褓姆費用亦至少有20,000元，原告因而受有相當於
    3,060,000 元之托嬰損害，爰依民法第547條及第179條等規
    定（此為選擇合併，擇一有利於原告之請求權即可），請求
    被告二人給付積欠之褓姆費用3,060,000元。
(四)綜上所陳，原告應請求被告甲○○、被告乙○○各給付
    1,530,000元，惟為有利本件訴訟及早定讞，爰將請求金額
    1,530,000元縮減為1,490,000元。
(五)原告之聲明：
    １、被告甲○○應給付原告 1,490,000元，及自起訴狀繕本
        送達之翌日起至清償日止，按週年利率 5％計算之利息
        。
    ２、被告乙○○應給付原告 1,490,000元，及自起訴狀繕本
        送達之翌日起至清償日止，按週年利率 5％計算之利息
        。
    ３、原告願供擔保，請准宣告假執行。
二、被告甲○○則以：原告係自願照顧訴外人巫芳如、巫尚泉，
    伊並無同意每月給付20,000元予原告等語，資為抗辯。
    並聲明：駁回原告之訴及假執行之聲請。
三、被告乙○○則陳稱：伊當初確有向原告表示願意每月給付
    20,000元作為報酬，但是後來財務發生問題，故未給付原告
    照顧訴外人巫芳如、巫尚泉之報酬等語，資為抗辯。
四、本院得心證之理由：
(一)本件原告為被告乙○○之母親，被告甲○○、乙○○前於83
    年10月23日結婚，嗣於86年8月7日產下訴外人巫芳如，並於
    89年8月1日再產下訴外人巫尚泉，訴外人巫芳如自86年9月7
    日起至95年 3月下旬止，與原告同住而由原告撫育，訴外人
    巫尚泉則自89年9月1日起至94年 1月下旬止，與原告同住而
    由原告撫育，被告甲○○、乙○○嗣於95年 3月23日離婚，
    訴外人巫芳如、巫尚泉之監護權與撫養權均由被告甲○○負
    擔行使等情，為兩造所不爭執，並有戶口名簿 2紙及離婚協
    議書影本 1件在卷可憑（參本院卷第10頁至第12頁），堪信
    為真實。
(二)按父母對於未成年之子女，有保護及教養之義務；直系血親
    相互間互負扶養之義務，負扶養義務者有數人時，同係直系
    血親尊親屬，以親等近者為先；又父母對於未成年子女之扶
    養義務，不因結婚經撤銷或離婚而受影響，民法第1084條第
    2項、第1114條第1款、第1115條第2項、第1116條之2分別定
    有明文。查被告甲○○、乙○○為訴外人巫芳如、巫尚泉之
    父母，且為訴外人巫芳如、巫尚泉親等最近之直系血親尊親
    屬，又被告甲○○（63年 1月13日生）、乙○○（60年7月4
    日生）正值壯年，並非無經濟能力之人，故無論被告二人是
    否離婚，參之前揭條文意旨，自均應負扶養照顧訴外人巫芳
    如、巫尚泉自出生至成年之義務。
(三)又按無法律上之原因而受利益，致他人受損害者，應返還其
    利益，民法第179條前段定有明文。查訴外人巫芳如自86年9
    月7日起至95年3月下旬止（共 102個月），訴外人巫尚泉自
    89年9月1日起至94年 1月下旬止（共52個月），與原告同住
    而由原告照顧撫育等情，為被告二人不爭執如前所述，惟被
    告二人對於訴外人巫芳如、巫尚泉本有扶養照顧之義務亦如
    前述，是被告二人本應支付照顧扶養其子女巫芳如、巫尚泉
    之費用，因原告代為照顧扶養而得不支付，自享有債務免除
    之利益（王澤鑑，債法原理第 2冊，第45頁參照），原告自
    得依前揭不當得利之規定，請求被告二人返還相當於照顧扶
    養巫芳如、巫尚泉所應支出媬姆費之不當得利。又原告居住
    並撫養照顧訴外人巫芳如、巫尚泉之地點為台北市○○區○
    ○路68巷1號7樓之1，此有上述戶口名簿影本2紙附卷可參；
    而台北市地區媬姆「定點托育」、「全日托」之平均收費，
    24％媬姆之收費價格係21,000元至23,000元，44％媬姆之收
    費價格係23,000元至25,000元，25％媬姆之收費價格係
    25,000元至27,000元（參本院卷第20頁背面之內政部兒童局
    社區媬姆平均收費狀況統計表），換言之，台北地區93％之
    媬姆關於「定點托育（指非到宅托育之情況）」且「全日托
    育（指24小時）」之收費係自21,000元至27,000元，故原告
    以訴外人巫芳如、巫尚泉每人每月20,000元為計算不當得利
    之基準，尚屬合理。
(四)綜前所述，原告照顧訴外人巫芳如共 102個月，照顧訴外人
    巫尚泉共52個月，以每人每月20,000元為計算基準，再扣除
    被告二人業已給付之20,000元，原告尚受有 3,060,000元相
    當於媬姆費之損害。又被告二人依法應共同負擔對訴外人巫
    芳如、巫尚泉之照顧扶養義務，故被告甲○○、乙○○各受
    有 1,530,000元相當於媬姆費之不當得利。從而，原告依民
    法第179條規定請求被告甲○○給付1,490,000元，及自起訴
    狀繕本送達之翌日即95年 5月25日（參本院卷第22頁之警局
    領取郵件簽收簿影本）起至清償日止，按週年利率 5％計算
    之利息，請求被告乙○○給付 1,490,000元，及自起訴狀繕
    本送達之翌日（參本院卷第16頁之送達回執）起至清償日止
    ，按週年利率 5％計算之利息，為有理由，應予准許。
五、本件事證已臻明確，兩造其餘之攻擊或防禦方法，經本院審
    酌後，認均與本件之結論無影響，茲不再一一論述，併予敘
    明。
六、本件原告陳明願供擔保，請求宣告假執行，核無不合，茲酌
    定相當之擔保金額，予以准許。
七、訴訟費用負擔之依據：民事訴訟法第第78條。
中    華    民    國    95    年     6    月    13    日
                              民事第二庭法  官    黃蓓蓓
以上正本係照原本作成。
如對本判決上訴，須於判決送達後20日內向本院提出上訴狀，並
依法繳交上訴費。
中    華    民    國    95    年     6    月    13    日
                                     法院書記官   劉碧輝                                                                                                                   E

司法院資訊處製作；財團法人民間司法改革基金會備份。
